臺灣南投地方法院刑事判決　
111年度訴字第42號
公  訴  人  臺灣南投地方檢察署檢察官 
被      告  李建成




選任辯護人  張洛洋律師
上列被告因妨害自由案件，經檢察官提起公訴（110年度偵緝字
第107號），被告於本院準備程序中就被訴事實為有罪之陳述，
經告以簡式審判程序之旨，並聽取當事人及辯護人之意見後，本
院合議庭裁定由受命法官獨任依簡式審判程序，判決如下：
    主  文
甲○○共同犯剝奪他人行動自由罪，處有期徒刑陸月，如易科罰金
，以新臺幣壹仟元折算壹日。
    事  實
一、甲○○、林家鴻（所涉妨害自由犯行，業經本院以109年度投
    簡字第564號判決）因乙○○前於民國109年3月3日晚間與姓名
    年籍不詳之泰國女子完成性交易後未付費乙事，與另2名姓
    名年籍不詳之成年男子，共同基於剝奪他人行動自由之犯意
    聯絡，於109年3月5日晚間7時許，一同至乙○○位於南投縣○○
    鄉○○村○○巷0○0號住處，林家鴻徒手毆打乙○○頭部，並腳踢
    乙○○背部，繼由林家鴻及其中1名姓名年籍不詳之成年男子
    ，強行將乙○○拉出門外後，再強拉乙○○坐上懸掛車牌號碼00
    00-00號車牌之自用小客車後座，甲○○及林家鴻則分坐乙○○
    兩側，甲○○及林家鴻並共同徒手將乙○○頭部往下壓，避免乙
    ○○探知周遭狀況，再由其中一名姓名年籍不詳之成年男子，
    駕駛上開車輛於同日晚間8時30分許，抵達彰化縣彰化市金
    馬路某處透天厝，並強押乙○○入內，復由甲○○及林家鴻徒手
    毆打乙○○，致乙○○受有下唇鈍傷、右臉挫傷、左側前臂挫傷
    及右側手部挫傷之傷害（傷害部分未據告訴），並要求乙○○
    簽立本票1張，而以上開強暴方式剝奪乙○○之行動自由。嗣
    於翌（6）日凌晨0時30分許，始釋放乙○○離開。
二、案經南投縣政府警察局南投分局報告臺灣南投地方檢察署檢
    察官偵查起訴。    
    理  由
壹、程序部分：
　　本案因適用簡式審判程序，相關證據取捨，不受傳聞法則的
    限制。
貳、實體方面：
一、上揭事實，業據被告於本院準備程序及審理時坦承不諱，核
    與證人即被害人乙○○、證人許聰湖、林家鴻、黃運星、丁享
    維、施舜譯、蘇美雪、許上利於警詢、偵訊時之證述（見警
    卷第1至31頁；109年度偵字第2917號【下稱2917號卷】第16
    至27頁）大致相符，並有指認犯罪嫌疑人紀錄表（乙○○指認
    ）、竹山秀傳醫院診斷證明書、車輛詳細資料報表（車牌號
    碼0000-00號）、監視器擷取照片及現場照片14張、員警109
    年6月4日偵查報告（見警卷第32至37、57至65頁；2917號卷
    第9頁）可證，足認被告之自白與事實相符，堪可採信。本
    件事證明確，被告犯行堪以認定，應依法論科。
二、論罪科刑：
  ㈠刑法第302條之妨害自由罪，係妨害他人自由之概括規定，故
    行為人具有一定之目的，以非法方法剝奪人之行動自由者，
    除法律別有處罰較重之規定，應適用各該規定處斷外，如以
    使人行無義務之事，或妨害人行使權利為目的，而其強暴脅
    迫復已達於剝奪人行動自由之程度，即祇成立本罪，不應再
    依同法第304條論處。誠以此項使人行無義務之事，或妨害
    人行使權利之低度行為，應為剝奪人之行動自由之高度行為
    所吸收，不能以其目的係在使人行無義務之事或妨害人行使
    權利，認為係觸犯刑法第302條第1項及第304條第1項之2罪
    名，依同法第55條從一重處斷（最高法院29年上字第2359號
    判例意旨參照）。再按刑法第302條第1項之剝奪他人行動自
    由罪，以私行拘禁或以其他非法方法，剝奪人之行動自由為
    要件，所謂非法方法，當包括強暴、脅迫、恐嚇等足以剝奪
    他人行動自由之情事在內，故剝奪他人行動自由所實施之非
    法方法，縱合於刑法第305條恐嚇危害安全之情形，仍應視
    為剝奪他人行動自由之部分行為，不應再論以該恐嚇危害安
    全罪（最高法院90年度台上字第6268號判決意旨參照）。
　㈡核被告所為，係犯刑法第302條第1項之剝奪他人行動自由罪
    。被告與另案被告林家鴻及其餘姓名年籍不詳之成年男子就
    上開犯行，有犯意聯絡及行為分擔，應論以共同正犯。
  ㈢被告前因妨害自由案件，經臺灣彰化地方法院以105年度訴字
    第8號判決判處有期徒刑4月確定，於106年5月12日易科罰金
    執行完畢等情，為被告所不爭執，且有臺灣高等法院被告前
    案紀錄表可佐，其於有期徒刑執行完畢後5年內，再犯本案
    有期徒刑以上之罪，為累犯。又被告本案與構成累犯之前案
    ，均係為討錢而與他人共同為剝奪他人行動自由犯行之案件
    ，未滿3年即再犯本案，足見其對刑法反應能力薄弱，有特
    別惡性存在，且加重其最低本刑無司法院釋字第775號解釋
    所指罪刑不相當之情形，應依刑法第47條第1項之規定加重
    其刑。
  ㈣本院審酌：被告不思以正當途徑解決債務糾紛，竟夥同他人
    共同對被害人為上開剝奪他人行動自由犯行，蔑視法治，欠
    缺尊重他人身體、自由法益之觀念，所為實不足取。另考量
    被告妨害被害人自由之時間非長；犯後坦承犯行，與被害人
    達成和解，被害人表示不追究被告之刑事責任(見本院卷第1
    27頁)，犯後態度尚佳；被告自述高中肄業、家境小康、目
    前從事白牌計程車司機兼職廚師，需扶養11歲兒子，並且負
    責接送爺爺至醫院回診之家庭生活經濟狀況（見本院卷第18
    6頁)等一切量刑事項，量處如主文所示之刑，並諭知易科罰
    金之折算標準。
三、如不服本件判決，得自收受送達之翌日起20日內，表明上訴
    理由，向本院提起上訴狀（須附繕本）。
據上論斷，應依刑事訴訟法第273條之1第1項、第284條之1、第2
99條第1項前段，判決如主文。
本案經檢察官張鈞翔提起公訴，檢察官林孟賢到庭執行職務。
中　　華　　民　　國　　111 　年　　8 　　月　　16 　 日
                        刑事第二庭  法  官    顏紫安
以上正本與原本無異。
如不服本判決應於收受送達後20日內向本院提出上訴書狀，並應
敘述具體理由；其未敘述上訴理由者，應於上訴期間屆滿後20日
內向本院補提理由書（均須按他造當事人之人數附繕本）「切勿
逕送上級法院」。
告訴人或被害人如對於本判決不服者，應具備理由請求檢察官上
訴，其上訴期間之計算係以檢察官收受判決正本之日期為準。
                                    書記官    劉芳竺
中　　華　　民　　國　　111 　年　　8 　　月　　16　　日
附錄本判決論罪科刑法條：
中華民國刑法第302條（剝奪他人行動自由罪）
私行拘禁或以其他非法方法，剝奪人之行動自由者，處5年以下
有期徒刑、拘役或9千元以下罰金。
因而致人於死者，處無期徒刑或7年以上有期徒刑；致重傷者
，處3年以上10年以下有期徒刑。
第1項之未遂犯罰之。